臺灣板橋地方法院交通事件裁定　　　 100年度交聲字第1069號
原處分機關　交通部公路總局臺北區監理所
異　議　人
即受處分人　林文彬
上列異議人即受處分人因違反道路交通管理處罰條例案件，對於
交通部公路總局臺北區監理所中華民國100 年3 月8 日所為之北
監自裁字第裁40-C00000000號、第裁40-C00000000號處分（原舉
發案號：北警交字第C00000000 號、第C00000000 號），聲明異
議，本院裁定如下：
    主  文
原北監自裁字第裁40-C00000000號裁決處分撤銷。
林文彬汽車駕駛人，爭道行駛，在多車道不依規定駕車，記違規
點數壹點。
其餘異議駁回。
    理  由
一、原處分意旨略以：異議人即受處分人林文彬於民國99年12月
    10日下午4 時45分，駕駛車號4999-RH 號自用小客車，行經
    臺北縣蘆洲市（已改制為新北市蘆洲區，下同）三民路559
    號前，有「轉彎車不讓直行車先行」及「違反道路交通安全
    規則之行為肇事使人受傷」之違規行為，經新北市政府警察
    局交通警察大隊警員製單舉發，爰依道路交通管理處罰條例
    第48條第1 項第6 款、第63條第1 項第1 款（裁決書漏載第
    1 款）、第61條第3 項之規定，裁處罰鍰新臺幣（下同）
    900 元，並各記違規點數1 點、3 點。
二、聲明異議意旨略以：案發時，異議人駕駛之上開車輛已轉入
    店家入口等待車位，等待時間已超過30秒，異議人之車輛係
    遭後車在不明情況下撞擊，異議人並無轉彎車不讓直行車之
    違規行為，自亦無違反道路交通安全規則肇事使人受傷之情
    事。為此聲明異議，請求撤銷原處分等語。
三、按汽車在設有慢車道之雙向二車道，於快慢車道間變換車道
    時，應顯示方向燈，讓直行車先行，並注意安全距離；又汽
    車駕駛人，爭道行駛有在多車道不依規定駕車者，處600 元
    以上1800元以下罰鍰；汽車駕駛人有第45條情形者，除依原
    條款處罰鍰外，並予記違規點數1 點，道路交通安全規則第
    97條第2 項、道路交通管理處罰條例第45條第4 款、第63條
    第1 項第1 款分別定有明文。另按汽車駕駛人，駕駛汽車有
    違反道路交通安全規則、第33條之管制規則，因而肇事致人
    受傷者，記違規點數3 點，道路交通管理處罰條例第61條第
    3 項亦定有明文。
四、經查：
(一)、異議人於99年12月10日下午4 時45分許，駕駛車號4999-RH
    號自用小客車，沿臺北縣蘆洲市○○路已劃分快慢車道之最
    外側快車道上行駛，嗣駛至三民路559 號丁丁藥局前，因欲
    停車購物，於快慢車道間變換車道時，未依規定顯示方向燈
    ，禮讓直行車先行，並注意安全距離，即貿然將車頭向右偏
    斜，以變換車道至慢車道，欲右轉進入上開藥局門口前通道
    處進行停車，致在同向慢車道上直行在後，由邱政忠所騎乘
    之車號2GE-900 號普通重型機車，閃避不及，該機車車頭撞
    及異議人所駕駛上開自用小客車右前車身，造成邱政忠人、
    車倒地，而受有左側阿基里斯肌腱斷裂併跟骨撕裂性骨折、
    左第三蹠骨頸骨折、左第一、三、四蹠骨基部骨折、左足中
    端及外側楔形骨粉碎骨折等傷害之事實，業經證人邱政忠於
    警詢、偵查中證述明確，復有馬偕紀念醫院淡水分院乙種診
    斷證明書、臺北縣政府（已改制為新北市政府）警察局蘆洲
    分局交通分隊處理交通事故現場測繪草圖、道路交通事故現
    場圖、道路交通事故調查報告表(一)、(二)、事故現場照片18張
    在卷可稽。而異議人上開同一違規事實，因同時涉犯刑法第
    284 條第1項 前段之過失傷害罪，經臺灣板橋地方法院檢察
    署檢察官以100 年度偵字第7515號提起公訴，亦經本院於
    100 年6 月30日以100 年度交易字第336 號判決判處異議人
    犯過失傷害罪，應處有期徒刑3 月，如易科罰金，以1000元
    折算1 日，有上開判決書及異議人之臺灣高等法院被告前案
    紀錄表各1 份在卷可憑，且經本院調取上開刑事案卷查核無
    訛，異議人確有「爭道行駛，在多車道不依規定駕車」及「
    因違反道路交通安全規則之行為肇事使人受傷」之違規情節
    ，應堪認定。原處分機關北監自裁字第裁40-C00000000號處
    分意旨雖援引道路交通管理處罰條例第48條第1 項第6 款轉
    彎車不讓直行車先行之規定為處罰依據，然異議人之自小客
    車與邱政忠之機車乃先後於三民路上之同向車道上行駛，且
    本件肇事現場為筆直之道路，並非交岔路口，異議人行駛至
    該肇事地點之行車秩序，並無前車轉彎時應禮讓後車直行之
    規定，異議人係於快慢車道間變換車道時，未禮讓直行車先
    行，向右偏駛肇事，而違反道路交通安全規則第97條第2項
    及道路交通管理處罰條例第45條第4 款規定，前開處分意旨
    所認，尚有未洽。
(二)、異議人雖執前詞置辯，然異議人於警詢中，原供稱其當時要
    到三民路559 號丁丁藥局買東西，那時伊快靠近時，伊車子
    有停住等藥局空地內車子；於本院100 年度交易字第336 號
    過失傷害案件審理中，則稱其當時係在等候其停等處後方之
    第2 個路邊停車格內之車輛駛離，則異議人當時究係在停等
    丁丁藥局前方空地上之停車格或路邊之停車格，先後所述已
    有不一。且由卷附道路交通現場圖及現場照片觀之，肇事地
    點係劃設有快慢車道分隔線之路段，異議人所駕車輛於肇事
    當時，係自上開路段之最外側快車道向右變換車道至慢車道
    ，距離其所稱欲停放之後方路邊停車格車位約有3 分之2 個
    車身距離，且車身係向右前方偏斜呈近45度角，傾斜之車身
    已佔滿慢車道，車頭正朝著上址丁丁藥局之入口通道，而該
    車之左後輪仍在最外側快車道上，其餘3 個車輪則係在慢車
    道上。參佐異議人車輛上開偏斜情形及位置，顯非預備停等
    其右後方路邊停車格之方式，異議人當時應係欲將其車輛駛
    入丁丁藥局門前之入口通道至藥局前之空地停車格停車，又
    上開入口通道既無任何車輛或障礙物阻礙通行，異議人何以
    未將車輛駛入上開通道，反將車輛以佔滿慢車道之方式靜候
    超過30秒，實與常情不符。再者，依當時為日間，天候晴朗
    ，視距良好，該路段亦乾燥無缺陷、無障礙物等情，如異議
    人所駕駛之車輛確已在原地等待車位超過30秒，衡情邱政忠
    豈有枉顧自己生命及身體之安全，無視異議人車輛已斜停於
    其正前方慢車道上之情狀，未予偏斜閃避，仍直線前行，以
    其血肉之軀衝撞靜止中之異證人車輛之理，益見證人邱政忠
    於警詢、偵查中指稱異議人之車輛當時係突然向右偏駛，其
    因不及反應而撞上異議人之右前車身，方屬實情，異議人上
    開所辯，則屬事後卸責之詞，並無可取。
(三)、復按行政罰法第26條規定：「一行為同時觸犯刑事法律及違
    反行政法上義務規定者，依刑事法律處罰之。但其行為應處
    以其他種類行政罰或得沒入之物而未經法院宣告沒收者，亦
    得裁處之。前項行為如經不起訴處分或為無罪、免訴、不受
    理、不付審理之裁判確定者，得依違反行政法上義務規定裁
    處之。」其所揭示之所謂「一事不二罰」原則，探究其立法
    目的，係以一行為同時觸犯刑事法律及違反行政法上義務規
    定時，由於刑罰與行政罰同屬對不法行為之制裁，而刑罰之
    懲罰作用較強，故依刑事法律處罰，即足資警惕時，實無一
    事二罰再處行政罰之必要；且刑事法律處罰，由法院依法定
    程序為之，較符合正當法律秩序，應予優先適用。但罰鍰以
    外之沒入或其他種類行政罰，因兼具維護公共秩序之作用，
    為達行政目的，行政機關仍得併予裁處。又此所稱「其他種
    類行政罰」，係指違反行政法上之義務應受「裁罰性」之「
    不利處分」而言，依行政罰法第2 條規定，應包括記點之警
    告性處分在內。本件異議人之違規事實，因同時涉犯刑法第
    284 條第1 項前段之過失傷害罪，業經本院以100 年度交易
    字第336 號判決判處有期徒刑3 月，如易科罰金，以1000元
    折算1 日（尚未確定）等情，業如前述，依前說明，除非該
    刑事案件為無罪、免訴、不受理或不付審理之判決確定外，
    自不得再就異議人本件違規行為裁處行政罰鍰，至記點處分
    部分，則因另具維護公共秩序之目的，依行政罰法第26條第
    1 項但書之規定，仍得裁處之。
五、綜上所述，異議人駕駛之車輛在設有慢車道之同向三線車道
    ，於快慢車道間變換車道時，未依規定顯示方向燈，禮讓直
    行車先行，並注意安全距離，而有「汽車駕駛人，爭道行駛
    ，在多車道不依規定駕車」及「違反道路交通安全規則肇事
    使人受傷」之違規事實，堪以認定。原處分機關北監自裁字
    第裁40-C00000000號處分意旨誤引道路交通管理處罰條例第
    48條第1 項第6 款為處罰依據，且異議人同一違規行為因同
    時觸犯刑法規定，在其刑事案件確定前，原處分機關亦不得
    逕行裁處罰鍰，是異議人此部分之異議雖無理由，然原處分
    機關所為之處分既有上開違誤，應由本院將該處分撤銷，依
    照道路交通管理處罰條例45條第4 款、第63條第1 項第1 款
    之規定，自為裁罰如主文第2 項所示，以期適法。另原處分
    機關依道路交通管理處罰條例第61條第3 項規定，以北監自
    裁字第裁40-C00000000號裁處異議人記違規點數3 點，則核
    無違誤，此部分異議為無理由，應予駁回。
六、據上論斷，應依道路交通事件處理辦法第18條、第19條，道
    路交通管理處罰條例第45條第4 款、第63條第1 項第1 款，
    裁定如主文。
中    華    民    國   100    年    7     月    27    日
                        交通法庭  法  官  吳佳穎
以上正本證明與原本無異
如不服本裁定應於送達後5日內向本院提出抗告狀
                                  書記官  黃炎煌
中    華    民    國  100     年    7     月    27    日